臺灣臺中地方法院刑事判決　　　　　　　96年度易字第4303號
公　訴　人　臺灣臺中地方法院檢察署檢察官
被　　　告　乙○○
上列被告因詐欺案件，經檢察官提起公訴（96年度偵字第15466
號），暨移送併辦（96年度偵字第18244 、25729 號），本院判
決如下：
    主  文
乙○○幫助犯詐欺取財罪，處有期徒刑貳月，如易科罰金，以新
臺幣壹仟元折算壹日。扣案之臺灣郵政股份有限公司淡溝郵局帳
號0000000號帳戶之存摺壹本及乙○○印章壹顆，均沒收。
    事  實
乙○○見報紙上刊登代辦貸款之分類廣告，與自稱「吳先生」之
成年男子（年約30餘歲）聯絡，「吳先生」表示乙○○需交付金
融機構帳戶，成立空頭公司進行虛偽空頭交易，以提高信用。乙○○雖可預見若提供金融機構帳戶給不詳身分之人，可能遭利用
於遂行財產上犯罪之目的，竟為了取得貸款，仍基於幫助他人詐
欺取財之不確定故意，於民國96年5 月30日（起訴書誤載為96年
6 月初某日），與「吳先生」相約在臺中市○○路與健行路口附
近之蜻蜓茶坊見面，將其前向臺灣郵政股份有限公司臺中淡溝郵
局（局號：0000000 號）所申請開立帳號：0000000 號帳戶之存
摺、印章及提款卡（含密碼），交給「吳先生」；「吳先生」復
當場向乙○○表示需交付3 個帳戶始可順利辦理貸款，要求乙○○再申辦2 個金融機構帳戶，乙○○遂依言與「吳先生」一同前
往國泰世華銀行及臺灣土地銀行北臺中分行申請開戶後，接續於
臺中市○區○○路45號臺灣土地銀行北臺中分行門口，將國泰世
華銀行（帳號不詳）及臺灣土地銀行北臺中分行（帳號：000000
000000號）帳戶之存摺、印章及提款卡（含密碼）交付給「吳先
生」，而幫助「吳先生」所屬集團為詐欺取財犯行時，作為存匯
款及提款帳戶使用，任由他人藉以遂行詐欺取財犯罪。(一)嗣該詐
欺集團成員即於96年5 月29日至同年月31日，先後撥打電話予丙○○，假冒臺北縣政府戶政課員工、臺北市政府警察局小隊長「
侯天送」及臺灣臺北地方法院檢察署檢察官「高大方」之名義，
向丙○○佯稱其身分遭人冒用，且牽涉詐財、洗錢案件，其帳戶
內之存款須聲請監管令云云，致丙○○陷於錯誤，而於96年5 月
31日14時許，至台北富邦銀行雙和分行，依指示匯款新臺幣（下
同）53萬元至乙○○之上開臺灣土地銀行帳戶內，並旋遭該詐欺
集團成員提領一空。嗣丙○○知悉受騙而報警處理，始經警循線
查獲上情。(二)前揭詐欺集團成員復推由某不詳成員，於96年6 月
20日上午10時40分許撥打電話給甲○○，佯稱係電信警察「江明
華」，向甲○○誆稱其遭人冒用身分資料申請電話，再由另名不
詳成員自稱「陳科長」，續向甲○○誆稱該案已交由檢察官偵辦
，甲○○之存款可能遭勾結盜用，須依指示匯入指定帳號內云云
，致甲○○陷於錯誤，先前往郵局提領70萬元存款，繼而於同日
下午3 時30分許，至臺北市○○路○ 段69號台北富邦銀行興隆分
行，依前揭詐欺集團成員之指示，將該筆70萬元款項匯入乙○○
之前揭淡溝郵局帳戶內。而受僱於前揭詐欺集團成員擔任提領詐
欺贓款工作之李振豪（業經檢察官另行提起公訴）於接獲指示後
，乃於同日16時50分許，持乙○○上開郵局帳戶之存簿及印章，
前往臺中縣市烏日鄉烏日郵局櫃檯，欲提領61萬5,000 元，幸因
甲○○匯款後察覺受騙立即報警處理，經警及時通報郵局將該乙○○帳戶列為警示帳戶，致未得逞。嗣經烏日郵局人員通知警方
前來處理而當場查獲，並扣得乙○○之郵局存簿1 本及印章1 枚
。
    理  由
一、認定犯罪事實所憑之證據及理由
  (一)被告乙○○坦承於96年5 月30日交付上開帳戶之存摺、印章
    及提款卡（含密碼）之事實。
  (二)被害人丙○○、甲○○於警詢中，就上開被詐騙之經過指述
    甚詳。
  (三)另有被告於淡溝郵局及及臺灣土地銀行北臺中分行之開戶資
    料、客戶歷史交易清單、客戶歷史交易查詢表各1 份、台北
    富邦銀行匯款委託書影本2 張、被害人丙○○所提出之詐騙
    文件影本2 份（偽造之行政凍結管收執行命令、臺北地方法
    院地檢署監管科收據）在卷可稽，並有被告淡溝郵局之存摺
    1 本、印章1 枚扣案可資佐證。
二、對被告辯解之判斷：
    被告辯稱：「吳先生」是說要以其帳戶成立空頭公司，進行
    虛偽交易，提高其信用，以順利辦理貸款，其沒有想到帳戶
    會被拿去做為犯罪工具云云。惟被告已年滿21歲，係思慮成
    熟之成年人，又自承具有高中畢業之學歷，曾從事臨時工、
    廚房學徒等工作，並有申請助學貸款之經驗，其認為成立空
    頭公司，從事虛偽交易可能是錯誤的行為，亦知道現今社會
    上之詐騙集團很多，會以電話進行詐騙等語，足認被告應知
    悉正常之貸款程序並不需提供自己之金融帳戶，該自稱「吳
    先生」之人取得其帳戶係另有不法之目的。而現今民眾到金
    融機關開設帳戶使用，極為方便容易且迅速，倘有使用金融
    存款帳戶之正當用途，自以使用其本人或可信賴之親友申請
    之帳戶最為便利安全，若非意圖以他人帳戶從事不法用途，
    並藉以逃避查緝，自無使用他人帳戶之理。是依一般人通常
    之知識、經驗，均應知任意提供自己帳戶給無信賴關係之他
    人使用，可能幫助他人藉該帳戶取得不法犯罪所得，且以之
    隱匿帳戶內資金之實際取得人之身份。又近來以電話、簡訊
    等方式進行詐欺取財之犯罪類型層出不窮，該等犯罪多數均
    係利用他人帳戶作為犯罪所得財物之出入帳戶，被告縱使並
    不確知所提供之帳戶，係遭他人用以對被害人詐欺取財，亦
    無法確知取得帳戶之人係以何種方法於何時地為詐欺取財之
    具體內容，惟對於其所提供之上揭帳戶將遭人作為詐欺取財
    犯行所得財物匯入及提領之工具使用，應有概括之認識，且
    可預見其發生，竟仍同意提供，顯認為該帳戶供他人取得不
    法犯罪所得之用，並不違背其本意，且其無確信帳戶不至遭
    利用為犯罪之用，仍將帳戶提供他人，足認被告具有幫助他
    人犯罪之不確定故意。
三、論罪科刑之理由
  (一)被告所為係犯刑法第30條第1 項、第339 條第1 項之幫助詐
    欺取財罪，及刑法第30條第1 項、第339 條第1 項、第3 項
    之幫助詐欺取財未遂罪，均應依刑法第30條第2 項之規定減
    輕其刑。
  (二)被告於96年5 月30日接續交付上開淡溝郵局及土地銀行帳戶
    給他人，係以一行為幫助他人犯詐欺取財罪及詐欺取財未遂
    罪，為想像競合犯，應從一重之幫助詐欺取財罪處斷。
  (三)審酌被告犯罪之動機、目的、手段，被害人受詐騙之金額高
    達53萬元，及被告犯罪後設詞飾卸，難認有何悔意等一切情
    狀，量處如主文所示之刑，並諭知易科罰金之折算標準。
  (四)扣案之臺灣郵政股份有限公司淡溝郵局帳號0000000 號帳戶
    之存摺1 本及乙○○印章1 顆，均係被告所有供犯罪所用之
    物，已如前述，爰依刑法第38條第1 項第2 款之規定，併予
    宣告沒收。
  (五)犯罪事實欄(一)所載之犯罪事實（即96年度偵字第18244 號併
    辦之犯罪事實）與犯罪事實欄(二)經起訴之犯罪事實間，具有
    想像競合犯之裁判上一罪關係，為起訴效力所及，本院自得
    併予審究，附此敘明。
  (六)檢察官以96年度偵字第25729 號案件移送併辦之犯罪事實，
    與起訴之犯罪事實相同，係事實上同一之案件，為起訴效力
    所及，本院得予以審究，亦併此敘明。
四、適用之法律
  (一)刑事訴訟法第299條第1項前段。
  (二)刑法第30條第1 項、第339 條第1 項、第3 項、第30條第2
    項、第55條、第41條第1 項前段、第38條第1項第2款。
  (三)刑法施行法第1條之1。
中　　華　　民　　國　　96　　年　　12　　月　　5 　　日
                刑事第八庭  審判長法  官  林慧英
                                  法  官  簡源希
                                  法  官  陳慧珊
上正本證明與原本無異。
如不服本判決，應於判決送達後10日內向本院提出上訴狀（應附
繕本），上訴於臺灣高等法院臺中分院。
上訴書如未敘述理由，應於上訴期間屆滿後20日內補提理由書於
本院。
                                  書記官  施玉卿
中　　華　　民　　國　　96　　年　　12　　月　　5 　　日
【附錄本案論罪科刑法條】
刑法第339條：
意圖為自己或第三人不法之所有，以詐術使人將本人或第三人之
物交付者，處5 年以下有期徒刑、拘役或科或併科1 千元以下罰
金。
以前項方法得財產上不法之利益或使第三人得之者，亦同。
前二項之未遂犯罰之。
